最高法院民事裁定　　　　　　　　　　111年度台上字第259號
上　訴　人　蘇美珠
　　　　　　鄭彩雲
　　　　　　鄭麗真
　　　　　　鄭素滿
　　　　　　鄭仲偉
　　　　　　鄭如芳
共　　　同
訴訟代理人　劉　喜律師
被 上訴 人　白朝棠
上列當事人間請求拆屋還地再審之訴事件，上訴人對於中華民國
110年10月27日臺灣高等法院臺中分院第二審判決（110年度再字
第19號），提起上訴，本院裁定如下：
    主  文
上訴駁回。
第三審訴訟費用由上訴人負擔。
    理  由
按上訴第三審法院，非以原判決違背法令為理由，不得為之；又
判決不適用法規或適用不當者，為違背法令；且提起上訴，上訴
狀內應記載上訴理由，表明原判決所違背之法令及其具體內容，
暨依訴訟資料合於該違背法令之具體事實，其依民事訴訟法第46
9條之1規定提起上訴者，並應具體敘述為從事法之續造、確保裁
判之一致性或其他所涉及之法律見解具有原則上重要性之理由。
同法第467條、第468條、第470條第2項定有明文。是當事人提起
上訴，如依同法第469 條規定，以原判決有所列各款情形之當然
違背法令為理由時，其上訴狀或理由書應表明該判決有合於各該
條款規定情形之具體內容，及係依何訴訟資料合於該違背法令之
具體事實；如依同法第469條之1規定，以原判決有前條以外其他
不適用法規或適用不當為理由時，其上訴狀或理由書應表明該判
決所違背之法令條項，或有關解釋字號，或成文法以外之習慣或
法理、法則等及其具體內容，暨係依何訴訟資料合於該違背法令
之具體事實，並具體敘述為從事法之續造、確保裁判之一致性或
其他所涉及之法律見解具有原則上重要性之理由。上訴狀或理由
書如未依上述方法表明，或其所表明者與上開法條規定不合時，
即難認為已合法表明上訴理由，其上訴自非合法。本件上訴人對
於原判決提起上訴，雖以該判決違背法令為由，惟核其上訴理由
狀所載內容，係就原審取捨證據、認定事實之職權行使，所論斷
：前訴訟程序原審108年度上字第539號確定判決（下稱原確定判
決），認定系爭土地共有人間未有分管或默示分管協議，上訴人
未經全體共有人同意，於系爭土地興建系爭建物，自屬無權占有
，被上訴人訴請拆屋還地，並無權利濫用之情形，因而判命上訴
人拆除系爭建物並返還占用之土地，並無適用法規顯有錯誤之情
事。其次，上訴人主張原確定判決未斟酌之證物或違反誠信原則
等情，均不符民事訴訟法第496條第1項第13款得以該證物提起再
審之事由。從而，上訴人主張原確定判決有民事訴訟法第496 條
第1項第1款、第13款之再審事由，提起本件再審之訴，為無理由
等情，指摘其為不當，並就原審已論斷或其他與判決結果無礙事
項，泛言未論斷或論斷違法，而未表明依訴訟資料合於該違背法
令之具體事實，並具體敘述為從事法之續造、確保裁判之一致性
或其他所涉及之法律見解具有原則上重要性之理由，難認已合法
表明上訴理由。依首揭說明，應認其上訴為不合法。
據上論結，本件上訴為不合法。依民事訴訟法第481條、第444條
第1項、第95條、第78條，裁定如主文。
中    華    民    國   111    年    1     月    12    日
                      最高法院民事第六庭
                          審判長法官  魏  大  喨  
                                法官  李  文  賢  
                                法官  林  玉  珮  
                                法官  高  榮  宏  
                                法官  李  寶  堂  
本件正本證明與原本無異
                                      書  記  官
中    華    民    國   111    年    1     月    19    日